臺灣士林地方法院刑事簡易判決　　　　 94年度簡字第391 號
公　訴　人　臺灣士林地方法院檢察署檢察官
被　　　告　甲○○
上列被告因洗錢防制法等案件，經檢察官提起公訴（91年度偵字
第8291號），經本院訊問被告後，被告自白犯罪，認宜以簡易判
決處刑如下：
    主  文
甲○○共同犯意圖為自己不法之所有，以詐術使人將本人之物交
付為常業，處有期徒刑壹年陸月，緩刑伍年。扣案變造之吳明傑
國民身分證壹張、怡和聯合會計師事務所營業執照影本參紙、附
表一之存摺、偽造「吳明傑」之印章伍顆、「陳玥樺」之印章壹
顆及「怡和聯合會計師事務所」之印章貳顆，及附表一、二所示
偽造之印文、署押均沒收。犯罪所得財物新臺幣陸仟參佰元沒收
，如全部或一部不能沒收時，以其財產抵償之。
    事  實
一甲○○自民國91年3 月26日起至同年4 月23日止，受僱於張銘
  （另案通緝中），每月薪資新台幣（下同）20,000元，並冒
  用他人姓名以申辦金融機構帳戶或申請電話使用，每申請1 支
  市內電話可得酬金300 元，而恃以為生，以之為常業。甲○○
  並與一起受僱於張銘之郭昱賢、傅進川，共同基於意圖為自
  己不法所有、行使變造之特種文書（包括國民身分證、營利事
  業登記證）、行使偽造私文書、幫助洗錢之概括犯意聯絡，連
  續為以下之行為：
(一)甲○○先交付自己之照片2 張予張銘，由張銘於不詳時間
  ，在郭昱賢設於高雄市○○○路101 號8 樓之11「來電五十電
  話中心」內，以將甲○○之照片換貼在吳明傑之國民身分證上
  （吳明傑之國民身分證係吳明傑置放在其機車內，與機車一併
  失竊，後為張銘拾獲而侵占入己）之方式，變造吳明傑之國
  民身分證1 張，足以生損害於吳明傑及戶政機關對於國民身分
  證登記事項管理之正確性，並另偽刻「吳明傑」之印章後，交
  付予甲○○。甲○○取得上開變造之吳明傑國民身分證及偽刻
  之吳明傑印章後，即於91年4 月10日，至中國信託商業銀行高
  雄分行（址設：高雄市○○○路168 號1 樓），冒用吳明傑之
  名義開設帳戶，並在「確認撥款約定書」、「辦理各項業務申
  請書」、「印鑑卡」上接續偽造吳明傑之印文共計4 枚、署押
  共計3 枚（偽造之日期、文書名稱、印文及署押枚數詳如附表
  一所示），而接續偽造上開私文書，偽造完成後將偽造之私文
  書及變造之吳明傑國民身分證交付與該銀行之承辦人員行使，
  使該人員因而陷於錯誤，誤以為係吳明傑本人親自申請，遂交
  付吳明傑名義之銀行存摺（帳號：00000000-0號）予甲○○，
  足生損害於吳明傑及該銀行。甲○○詐得「吳明傑」名義之上
  開存摺後，即交付予張銘，張銘再轉售予信貸詐欺集團成
  員，共同以此方式幫助信貸詐欺集團成員實施犯罪後洗錢之用
  。
(二)甲○○並自91年3 月26日起至同年4 月23日止，在上開「來電
  五十交友中心」內，由郭昱賢轉交張銘於不詳時間所偽刻之
  「陳玥樺」及「怡和聯合會計師事務所」之印章，以及張銘
  利用前所申請取得之元本有限公司營利事業登記證，套印營利
  事業名稱「怡和聯合會計事務所」、資本額「新台幣伍佰萬元
  」、負責人「吳明傑」等字樣，藉以偽造上有「臺北市政府印
  」、「市長馬英九」等公印文之臺北市政府北市建商公司（88
  ）字第390976號營利事業登記證，併同所取得之變造吳明傑國
  民身分證及印章，於如附表二所示之日期冒用吳明傑之名義，
  以本人或代理人之身分，偽造如附表二之私文書，及附表二之
  印文及署押，交予中華電信股份有限公司（下稱中華電信）各
  營運處承辦人員，申請如附表二所示之電話或辦理過戶，致使
  中華電信各營運處承辦人員陷於錯誤，誤認甲○○為合法之電
  話申租人，因而裝設室內電話。張銘亦將甲○○申辦取得之
  電話號碼，轉售予刮刮樂詐欺集團或信用貸款詐欺集團成員，
  共同以此方式幫助刮刮樂詐欺或信貸詐欺集團成員實施犯罪後
  洗錢之用。嗣因甲○○於91年4 月23日，至位在臺北市○○區
  ○○路10號之中華電信股份有限公司士林營運處，欲申請如附
  表二編號17、18所示之電話，為承辦人員察覺有異，致未能得
  逞，始循線查悉上情。
二案經內政部警政署刑事警察局移送及臺北市政府警察局士林分
  局報告台灣士林地方法院檢察署檢察官偵查起訴。
    理  由
一上揭事實，業據被告甲○○於本院審理中坦承不諱，核與共犯
  張銘於警詢及偵查中供稱：係以偽造之身分證或營利事業登
  記證申請電話賣給刮刮樂、信貸詐欺集團，另外申請帳戶是要
  賣給刮刮樂或信貸詐欺集團準備轉帳用。甲○○是幫伊辦電話
  的，吳明傑之帳戶是甲○○以變造過之身分證申請的，也有申
  請怡和聯合會計事務所的電話賣給刮刮樂集團成員使用等語相
  符，亦經共犯郭昱賢於警詢、偵查中供稱：身分證上的照片都
  是張銘所變造，鋼印原本就是留在膠膜上，如果變造多次，
  剛磨就會消失，張銘變造後會拿給甲○○等人申請電話，公
  司章和私章都是張銘去刻的等語甚詳，並據證人吳明傑及證
  人即中華電信士林營運處政風人員趙壽永於偵查中證述在卷，
  復有陳玥樺之身分證1 張、經變造之吳明傑身分證1 張、怡和
  聯合會計師事務所臺北市北市建商公司（88）字第259872號營
  利事業登記證3 份、怡和聯合會計師事務所之印章1 顆、吳明
  傑之印章5 顆、陳玥樺之印章1 顆、中國信託商業銀行高雄分
  行93年4 月12日中信南高字第931182200028號函檢送之吳明傑
  印鑑卡、確認撥款約定書、辦理各項業務申請書及附表二所示
  之各項私文書存卷可證，被告甲○○之自白核與事實相符，應
  可認定。
二按被告甲○○犯罪後，洗錢防制法已於92年2 月6 日修正公布
  ，並自公布後6 個月即92年8 月6 日開始施行，其中第2 條修
  正為「本法所稱洗錢，係指下列行為：一、掩飾或隱匿因自己
  重大犯罪所得財物或財產上利益者。二、掩飾、收受、搬運、
  寄藏、故買或牙保他人因重大犯罪所得財物或財產上利益者。
  」，第9 條第1 項、第2 項修正為「犯第2 條第1 款之罪者，
  處5 年以下有期徒刑，得併科新臺幣300 萬元以下罰金。」、
  「犯第2 條第2 款之罪者，處7 年以下有期徒刑，得併科新臺
  幣500 萬元以下罰金。」，而修正前洗錢防制法第2 條及第9
  條第1 項則分別規定為「本法所稱洗錢，係指下列行為：一、
  掩飾或隱匿因自己或他人重大犯罪所得財物或財產上利益者。
  二、收受、搬運、寄藏、故買或牙保他人因重大犯罪所得財物
  或財產上利益者。」、「洗錢者，處5 年以下有期徒刑，得併
  科新臺幣300 萬元以下罰金。」經比較修正前後該法第9 條第
  1 項之規定可知，其修正前後之刑度並無不同，依刑法第2 條
  第1 項前段之規定，本件自仍應適用修正施行後洗錢防制法第
  9 條第1 項論科。核被告甲○○所為，就犯罪事實（一）之部
  分，係犯刑法第216 條、第210 條行使偽造私文書（行使開戶
  所需文件部分）、第216 條、第212 條行使變造特種文書（行
  使變造吳明傑國民身分證部分）、第340 條常業詐欺取財（詐
  取存摺部分）、及幫助犯修正施行後洗錢防制法第9 條第1 項
  （虛設帳戶交予共犯張銘轉交詐欺集團成員洗錢部分）之罪
  ；就犯罪事實（二）之部分，係犯刑法第216 條、第210 條行
  使偽造私文書（行使申請電話所需文件部分）、第216 條、第
  212 條行使變造特種文書（行使變造吳明傑國民身分證及怡和
  聯合會計師事務所部分）、第340 條常業詐欺取財（詐取行動
  電話SIM 卡及安裝室內電話部分）之罪。被告甲○○在附表
  一、二所示私文書上偽造附表一、二所示署押及印文係偽造私
  文書之部分行為；又被告甲○○推由被告張銘變造吳明傑國
  民身分證後持以行使，及其偽造私文書後復持以行使，其變造
  、偽造之低度行為，應為行使之高度行為所吸收，均不另論罪
  。再按共同正犯之意思聯絡，原不以數人間直接發生者為限，
  即有間接之聯絡者，亦包括在內。如甲分別邀約乙、丙犯罪，
  雖乙、丙間彼此並無直接之聯絡，亦無礙於其為共同正犯之成
  立，最高法院著有77年台上字第2135號判例可資參照。是以被
  告甲○○就上開犯行與張銘及受僱於張銘之郭昱賢、傅進
  川間，均為共同正犯。被告以一行為同時行使變造之吳明傑國
  民身分證、怡和聯合會計師事務所營利事業登記證（91年4 月
  23日部分），係一行為觸犯數罪名，屬想像競合犯，應從一重
  之行使變造特種文書罪處斷。至其先後多次行使偽造私文書、
  變造特種文書、幫助洗錢犯行，時間緊接，手法相同，且係犯
  構成要件相同之罪名，顯係基於概括犯意而為，應依連續犯之
  規定以一罪論，並依法加重其刑。其所犯上開三罪與常業詐欺
  取財罪間，有方法、結果之牽連關係，應從一重之常業詐欺取
  財罪處斷。再查起訴書附表四編號30（即電話0000000000，名
  義人吳明傑），觀諸卷附之申請書（即內政部警政署刑事警察
  局移送卷第89頁），本件申請電話實為00000000，0000000000
  則為申請人（即名義人吳明傑）之聯絡電話，且核與00000000
  電話之申請書（見內政部警政署警察局移送卷第102 頁）內容
  如出一轍，檢察官重複論列，容有誤會，應予剔除。至被告甲
  ○○雖於本院審理中自白犯罪，惟本件法規適用之結果，應從
  常業詐欺取財罪處斷，已如前述，依法規適用不可割裂之原則
  ，本件被告甲○○尚無從適用修正後洗錢防制法第9 條第5 項
  之規定減輕其刑，附此敘明。爰審酌被告甲○○前未曾因犯罪
  經判決執行，品行尚可，因生活困頓，思慮不周，致罹本件犯
  行，惟事後業已坦承犯行，深表悔悟，犯後態度良好，及其犯
  罪之目的、手段、涉入程度及時間、生活狀況、智識程度、因
  犯罪所得利益及所生危害等一切情狀，量處如主文所示之刑。
  末查，被告甲○○於本院訊問時，請求本院為緩刑之宣告，本
  院審酌被告前未曾受有期徒刑以上刑之宣告，有臺灣高等法院
  被告前案紀錄表1 份附卷可稽，其因一時失慮，致罹刑章，惟
  經此刑之宣告之教訓，當知所警惕，信無再犯之虞，本院認對
  其所宣告之刑，以暫不執行為適當，故併諭知緩刑5 年，以啟
  自新。扣案變造之吳明傑國民身分證1 張、怡和聯合會計師事
  務所營業執照影本3 份，為被告所有供犯罪所用之物，應依刑
  法第38條第1 項第2 款沒收；另被告甲○○冒用吳明傑名義申
  請所得附表一之存摺，應依刑法第38條第1 項第3 款沒收之；
  扣案之偽造之吳明傑印章5 顆、陳玥樺之印章1 顆及怡和聯合
  會計師事務所印章2 顆，及附表一、二所示偽造之印文、署押
  ，均應依刑法第219 條沒收。末按犯洗錢防制法第9 條之罪者
  ，因犯罪所得財物或財產上利益，除應發還被害人或第三人者
  外，不問屬於犯人與否，沒收之，如全部或一部不能沒收時，
  追徵其價額或以其財產抵償之；所謂因犯罪所得財物，包括因
  犯罪取得之報酬在內，該法第12條第1 項、第4 條第2 款分別
  定有明文。被告甲○○於本院審理中供稱：每申請一支電話所
  得報酬為300 元，以此合計被告甲○○申請附表二共計21支電
  話，所得之6,300 元報酬，應依前開規定予以沒收，如全部或
  一部不能沒收時，以其財產抵償之。另依刑事訴訟法第455 條
  之1 第2 項之規定，被告對於本件判決不得上訴。
三檢察官起訴書雖認被告甲○○應就除附表一、二所列事實外，
  亦應就起訴書附表四編號2 至25及除附表五之一編號4 所列之
  犯行，與張銘、郭昱賢、傅進川負共同正犯之責任。惟共同
  正犯之所以應對其他共同正犯所實施之行為負其全部責任者，
  以就其行為有犯意之聯絡為限，若他犯所實施之行為，超越原
  計畫之範圍，而為其所難預見者，則僅應就其所知之程度，令
  負責任，未可概以共同正犯論。經查：被告甲○○自承：是從
  91年4 月初始透過報紙廣告與張銘聯繫等語（見偵卷第6 頁
  ），再對照附表二所示被告甲○○冒用吳明傑或怡和聯合會計
  師事務所名義申請電話之日期，最早係始於91年3 月26日，而
  被告甲○○於91年4 月23日為警查獲後，即為法院羈押，是無
  積極證據足資認定被告甲○○於91年3 月26日前，或91年4 月
  23日以後，參與起訴書附表四編號2 至25及除附表五之一編號
  4 以外所列之犯行。又起訴書附表四編號29（即電話
  0000000000 ， 名義人吳明傑）、編號40（即電話0000000 ，
  名義人游春霖）、編號41（即電話0000000 ，名義人游春霖）
  、編號42（即電話00000000，名義人陳玥樺，代理人許思嵐）
  、編號44（即電話00000000，名義人陳玥樺，代理人潘騰隆）
  、編號45（即電話00000000，名義人陳玥樺，代理人潘騰隆）
  等5 支電話之申請，前開申請書上「游春霖」、「陳玥樺」、
  「潘騰隆」、「許思嵐」等人之簽名，經與被告甲○○坦承為
  其所申請之本件判決附表二所示電話申請書上之簽名比對後，
  兩者筆跡之運筆、轉折、勾勒均未盡相同，參以變造之許思嵐
  之身分證所換貼之照片係共同被告郭昱賢，此為共犯張銘及
  郭昱賢供承甚明，自不足以認定上開電話亦係由被告甲○○所
  申請。然上開部分如構成犯罪，檢察官認與前開論罪科刑部分
  ，有實質上一罪之常業犯關係，爰不另為無罪之諭知。
據上論斷，應依刑事訴訟法第449 條第2 項、第3 項、第455 條
之1 第2 項，修正後洗錢防制法第9 條第1 項、第12條第1 項，
刑法第11條、第2 條第1 項前段、第28條、第216 條、第210 條
、第212 條、第340 條、第74條第1 款、第55條、第219 條、第
38條第1 項第2 、3 款，罰金罰鍰提高標準條例第1 條前段，逕
以簡易判決處刑如主文。
中　　華　　民　　國　　94　　年　　11　　月　　8 　　日
                    刑事第四庭法  官  許碧惠
以上正本證明與原本無異。
檢察官得上訴。
                              書記官  徐仁豐
中　　華　　民　　國　　94　　年　　11　　月　　10　　日
附錄
刑法第210條
偽造、變造私文書，足以生損害於公眾或他人者，處五年以下有
期徒刑。
刑法第212條
偽造、變造護照、旅券、免許證、特許證及關於品行、能力服務
或其他相類之證書、介紹書，足以生損害於公眾或他人者，處一
年以下有期徒刑、拘役或三百元以下罰金。
刑法第216條
行使第210 條至第215 條之文書者，依偽造、變造文書或登載不
實事項或使登載不實事項之規定處斷。
刑法第340條
以犯第339 條之罪為常業者，處一年以上七年以下有期徒刑，得
併科五萬元以下罰金。
洗錢防制法第9條
犯第2 條第1 款之罪者，處5 年以下有期徒刑，得併科新臺幣三
百萬元以下罰金。
附表一：冒名申請吳明傑帳戶部分
┌────┬────┬────┬──────┬────┬───────┬─────┐
│偽造日期│金融機構│帳戶號碼│被偽造名義人│取得來源│偽造之文書名稱│應沒收之物│
├────┼────┼────┼──────┼────┼───────┼─────┤
│91.04.10│第一商業│00000000│吳明傑      │甲○○以│確認撥款約定書│確認撥款約│
│        │銀行高雄│-6      │            │變造之吳│、辦理各項業務│定書「立約│
│        │分行    │        │            │明傑身分│申請書、印鑑卡│人簽章欄」│
│        │        │        │            │證申請之│              │上「吳明傑│
│        │        │        │            │        │              │」之署押1 │
│        │        │        │            │        │              │枚、印文1 │
│        │        │        │            │        │              │枚；辦理各│
│        │        │        │            │        │              │項業務申請│
│        │        │        │            │        │              │書上「吳明│
│        │        │        │            │        │              │傑」之署押│
│        │        │        │            │        │              │1枚 、印文│
│        │        │        │            │        │              │2 枚：印鑑│
│        │        │        │            │        │              │卡上「吳明│
│        │        │        │            │        │              │傑」之署押│
│        │        │        │            │        │              │2枚 、印文│
│        │        │        │            │        │              │3枚。     │
└────┴────┴────┴──────┴────┴───────┴─────┘
附表二：申請電話部分（行為人均為被告甲○○、地點均在中華
電信股份有限公司各營運處）
┌─┬────┬──────┬──────┬───┬───┬───────┬─────┐
│編│時間    │地點        │電話號碼    │名義人│代理人│偽造之文書名稱│應沒收之物│
│號│        │            │            │      │      │              │          │
├─┼────┼──────┼──────┼───┼───┼───────┼─────┤
│一│91.03.26│            │00-0000000  │吳明傑│      │室內電話裝機申│「吳明傑」│
│  │        │            │            │      │      │請書、同意書  │之署押各1 │
│  │        │            │            │      │      │              │枚        │
├─┼────┼──────┼──────┼───┼───┼───────┼─────┤
│二│91.03.26│            │00-0000000  │吳明傑│      │室內電話裝機申│「吳明傑」│
│  │        │            │            │      │      │請書、同意書  │之署押各1 │
│  │        │            │            │      │      │              │枚        │
├─┼────┼──────┼──────┼───┼───┼───────┼─────┤
│三│91.03.27│北台中營運處│00-00000000 │吳明傑│      │室內電話裝機申│「吳明傑」│
│  │        │            │            │      │      │請書          │之署押1枚 │
│  │        │            │            │      │      │              │          │
├─┼────┼──────┼──────┼───┼───┼───────┼─────┤
│四│91.03.27│北台中營運處│00-00000000 │吳明傑│      │室內電話裝機申│「吳明傑」│
│  │        │            │            │      │      │請書          │之署押1枚 │
│  │        │            │            │      │      │              │          │
├─┼────┼──────┼──────┼───┼───┼───────┼─────┤
│五│91.03.27│北台中營運處│00-00000000 │吳明傑│      │室內電話裝機申│「吳明傑」│
│  │        │            │            │      │      │請書          │之署押2枚 │
│  │        │            │            │      │      │              │          │
├─┼────┼──────┼──────┼───┼───┼───────┼─────┤
│六│91.03.28│            │00-00000000 │吳明傑│      │室內電話裝機申│「吳明傑」│
│  │        │            │            │      │      │請書          │之署押1枚 │
│  │        │            │            │      │      │              │          │
├─┼────┼──────┼──────┼───┼───┼───────┼─────┤
│七│91.03.28│            │00-00000000 │吳明傑│      │室內電話裝機申│「吳明傑」│
│  │        │            │            │      │      │請書          │之署押1枚 │
│  │        │            │            │      │      │              │          │
├─┼────┼──────┼──────┼───┼───┼───────┼─────┤
│八│91.03.28│            │00-00000000 │吳明傑│      │室內電話裝機申│「吳明傑」│
│  │        │            │            │      │      │請書          │之署押1枚 │
│  │        │            │            │      │      │              │          │
├─┼────┼──────┼──────┼───┼───┼───────┼─────┤
│九│91.03.29│            │00-00000000 │吳明傑│      │室內電話業務申│「吳明傑」│
│  │        │            │            │      │      │請書          │之署押1枚 │
│  │        │            │            │      │      │              │          │
├─┼────┼──────┼──────┼───┼───┼───────┼─────┤
│十│91.03.29│            │00-00000000 │吳明傑│      │室內電話業務申│「吳明傑」│
│  │        │            │            │      │      │請書          │之署押1枚 │
│  │        │            │            │      │      │              │          │
├─┼────┼──────┼──────┼───┼───┼───────┼─────┤
│十│91.03.30│士林營運處  │00-00000000 │吳明傑│      │室內電話業務申│「吳明傑」│
│一│        │            │、          │      │      │請書          │之署押各1 │
│  │        │            │00-00000000 │      │      │              │枚        │
├─┼────┼──────┼──────┼───┼───┼───────┼─────┤
│十│91.04.18│北台中營運處│00-00000000 │吳明傑│      │室內電話裝機申│「吳明傑」│
│二│        │            │            │      │      │請書（過戶）  │之署押1枚 │
│  │        │            │            │      │      │              │          │
├─┼────┼──────┼──────┼───┼───┼───────┼─────┤
│十│91.04.18│北台中營運處│00-00000000 │吳明傑│      │室內電話裝機申│「吳明傑」│
│三│        │            │            │      │      │請書          │之署押2枚 │
│  │        │            │            │      │      │              │          │
├─┼────┼──────┼──────┼───┼───┼───────┼─────┤
│十│91.04.18│            │00-0000000  │吳明傑│      │室內電話業務申│「吳明傑」│
│四│        │            │            │      │      │請書（過戶）  │之署押1枚 │
│  │        │            │            │      │      │              │          │
├─┼────┼──────┼──────┼───┼───┼───────┼─────┤
│十│91.04.19│北台中營運處│00-00000000 │吳明傑│      │室內電話業務申│「吳明傑」│
│五│        │            │            │      │      │請書（過戶）  │之印文及署│
│  │        │            │            │      │      │              │押各1 枚  │
├─┼────┼──────┼──────┼───┼───┼───────┼─────┤
│十│91.04.19│士林營運處  │00-00000000 │怡和聯│吳明傑│室內電話業務申│「吳明傑」│
│六│        │            │00-00000000 │合會計│      │請書          │之印文2 枚│
│  │        │            │00-00000000 │師事務│      │              │、「怡和聯│
│  │        │            │            │所（代│      │              │合會計師事│
│  │        │            │            │表人：│      │              │務所」之印│
│  │        │            │            │吳明傑│      │              │文1枚     │
│  │        │            │            │）    │      │              │          │
├─┼────┼──────┼──────┼───┼───┼───────┼─────┤
│十│91.04.23│士林營運處  │0000000000  │怡和聯│      │多功能080 服務│「吳明傑」│
│七│        │            │            │合會計│      │租用/ 異動申請│之印文3 枚│
│  │        │            │            │師事務│      │書、多功能080 │、「怡和聯│
│  │        │            │            │所（代│      │受話方付費電話│合會計師事│
│  │        │            │            │表人：│      │業務受話端話機│務所」之印│
│  │        │            │            │吳明傑│      │使用同意書    │文4 枚    │
│  │        │            │            │）    │      │              │          │
├─┼────┼──────┼──────┼───┼───┼───────┼─────┤
│十│91.04.23│士林營運處  │0000000000  │陳玥樺│吳明傑│多功能080 服務│「吳明傑」│
│八│        │            │            │      │      │租用/ 異動申請│之署押2 枚│
│  │        │            │            │      │      │書、多功能080 │、「陳玥樺│
│  │        │            │            │      │      │受話方付費電話│」之印文5 │
│  │        │            │            │      │      │業務受話端話機│枚        │
│  │        │            │            │      │      │使用同意書    │          │
│  │        │            │            │      │      │              │          │
└─┴────┴──────┴──────┴───┴───┴───────┴─────┘
